【裁判字號】    95,交聲,393
【裁判日期】    950929
【裁判案由】    違反道路交通管理處罰條例聲明異議
【裁判全文】
臺灣桃園地方法院交通事件裁定         95年度交聲字第393號
原處分機關  交通部公路總局新竹區監理所桃園監理站
異  議  人
即受處分人  甲○○
上列受處分人因違反道路交通管理處罰條例案件，不服原處分機
關交通部公路總局新竹區監理所桃園監理站中華民國95年7 月28
日桃監裁罰字第裁52-AI0000000號處分（原舉發通知單號碼：北
市警交大字第AI0000000號），聲明異議，本院裁定如下：
    主  文
原處分撤銷。
甲○○汽車駕駛人，行車速度，超過規定之最高時速，處罰鍰新
臺幣壹仟捌佰元，並記違規點數壹點。
    理  由
一、原處分意旨略以：異議人即受處分人甲○○於民國95年4 月
    30日20時8 分許，駕駛車牌號碼5N-7329 號自用小客車行經
    臺北市市○○道與東寧路口，經設置於該處之固定式雷達測
    速器自動拍攝採證，嗣由臺北市政府警察局信義分局警員檢
    視採證照片後，以違反道路交通管理處罰條例第40條第1 項
    「行車速限40公里，經測時速66公里，超速26公里滿20公里
    以上」之違規事由，於95年5 月11日逕行掣單舉發，嗣異議
    人於應到案日期前（即95年6 月9 日）向原處分機關提出申
    訴，經原處分機關函請舉發單位即臺北市政府警察局信義分
    局調查結果，仍認受處分人有上開違規行為，原處分機關乃
    於95年7 月28日依道路交通管理處罰條例第40條第1 項及違
    反道路交通管理事件統一裁罰基準表之規定，裁處受處分人
    罰鍰新臺幣（下同）1,800 元。
二、異議意旨略以：依警方之採證照片中，當時另有1 車牌號碼
    4837-EB 號車輛行經上開路段，警方無法舉證證明該車牌號
    碼4837-EB 號車輛處於非行進中或未超速之狀態，基於無罪
    推定，在警方設備的精密度、準確度及可靠度無法分辨何車
    為超速車輛下，自不應以異議人所有車牌號碼5N-7329 號車
    輛為裁罰目標云云。
三、經查：
  (一)按交通違規事件之裁罰，性質上屬於交通行政主管機關本於
    職權就公法上具體事件所為之決定而對外直接發生法律效果
    之單方行政行為；本質上係屬行政罰而非刑罰，關於其新舊
    法之適用，雖然該條例本身未設有法律變更比較之規定，惟
    參照94年2 月5 日公布、95年2 月5 日生效施行之行政罰法
    ，其第1 條、第5 條分別規定：「違反行政法上義務而受罰
    鍰、沒入或其他種類行政罰之處罰時，適用本法。但其他法
    律有特別規定者，從其規定」、「行為後法律或自治條例有
    變更者，適用行政機關最初裁處時之法律或自治條例；但裁
    處前之法律或自治條例有利於受處罰者，適用最有利於受處
    罰者之規定」，並參酌最高行政法院89年9 月13日89年度9
    月份第1次 庭長法官聯席會議決議意旨針對稅捐稽徵法第48
    條之3 相類規定之解釋，亦認為「裁處」係包括訴願、再訴
    願及行政訴訟之決定或判決。是行政罰法第5 條從新從輕原
    則之規定，考其立法精神，係為保障人民基本權利而以適用
    最有利於受處罰者為原則，是抗告人違反道路交通管理處罰
    條例後，於本院裁判時前，修正之道路交通管理處罰條例第
    40條第1項 已生效施行，自有行政罰法第5 條從新從輕原則
    之適用，先予敘明。查異議人甲○○行為後，道路交通管理
    處罰條例第40條第1 項業於95年7 月1 日修正公布施行，修
    正前道路交通管理處罰條例第40條第1 項規定：「汽車駕駛
    人，行車速度，超過規定之最高時速... 處1, 200元以上2,
    400 元以下罰鍰。」，修正後同條例第40條第1 項規定：「
    汽車駕駛人，行車速度，超過規定之最高時速，除有第43條
    第1 項第2 款（即行車速度，超過規定之最高時速60公里以
    上，處6,000 元以上2 萬4,000 元以下罰鍰）情形外，處
    1,2 00元以上2,400 元以下罰鍰。」比較修法前後對於汽車
    之行車速度超過規定之最高時速之規定，修正前之規定較有
    利於行為人，依行政罰法第5 條規定，自應適用修正前道路
    交通管理處罰條例第40條第1 項規定。另道路交通管理處罰
    條例第63條第1 項第1 款規定雖於95年7 月1 日修正公布施
    行，比較修法前後對於汽車駕駛人行車速度超過規定之最高
    時速者，均除依同條例第40條第1 項處以罰鍰外，並記違規
    點數1 點。則修法前、後就此部分之規範既無不同，自非屬
    法律之修正是不生新舊法律比較適用之問題。本件此部分既
    無新舊法律之比較適用，自應適用現行有效之法律規定以為
    裁定。次按行車速度，依速限標誌或標線之規定，道路交通
    安全規則第93條第1 項前段定有明文。又汽車駕駛人，行車
    速度超過規定之最高時速者，處1,200 元以上2,40 0元以下
    罰鍰，並予記違規點數1 點，修正前道路交通管理處罰條例
    第40條第1 項、道路交通管理處罰條例第63條第1 項第1款
    分別定有明文。又依修正後違反道路交通管理事件統一裁罰
    基準及處理細則所訂之違反道路交通管理事件統一裁罰基準
    表，駕駛人行車速度超過規定之最高時速20公里以上未滿40
    公里者，在期限內到案聽候裁決者，處1,800 元罰鍰，並記
    違規點數1 點。
  (二)證人即警員李榮鐘於本院訊問時證稱：「（〈提示舉發單〉
    本件是否為你填單舉發？）是我負責認證，陳能通負責審核
    。」、「（本件舉發異議人之違規情形為何？）異議人時速
    66公里，該路段之限速是40公里，異議人有超速之情形。」
    、「（本件係以何儀器測得異議人有超速？）固定式雷達測
    速器。」、「（固定式雷達測速器之測速原理？）利用雷達
    波發射碰觸車輛，再反射接收後，將其速度換算出來，有超
    過設定之速度者經過，便會拍照存證。」、「（本件依舉發
    照片所示，除異議人所駕駛之車輛外，照片中尚有其他車輛
    ，何以如此？）這是因為該測速器之相機係廣角鏡頭。」、
    「（本件依舉發照片所示，所鎖定測速之範圍為何？）相片
    上所示R2是偵測車道之寬度，R2是可以偵測到3 個車道。本
    件依照片所示是鎖定異議人所駕駛之車輛。」、「（本件有
    無可能並非異議人所駕駛之車輛外，而係照片中另輛車輛超
    速違規？）不可能，判別違規車輛方式係將判斷表放在照片
    上，照片上之被測之超速車輛，會在行經判斷表斜線區域顯
    示，本件將採證照片放在判斷表比對，確係異議人所有之車
    輛位於判斷表區域（雷達感應區）內，故可確定是異議人所
    駕駛之車輛超速。（證人當庭以測速表放在照片上加以比對
    ，並當庭提出內側車道與第2 車道在雷達測速器所可鎖定之
    感應區域圖示2 張）由我今日所提出之2 張不同車道在雷達
    測速器鎖定區域下，可明顯看出照片中異議人左側內側車道
    之車輛已超出雷達測速器鎖定區域。」、「（該判斷表是如
    何取得？）測速器之原廠商所提供。」、「（本件固定式雷
    達測速器是否有定期檢測？）每年固定檢測1 次（當庭提出
    經濟部標準檢驗局檢定合格證書）。」等語。查證人李榮鐘
    就整個舉發經過，陳述具體、清楚，而證人李榮鐘與異議人
    素不相識，並無怨隙，且經具結以擔保其證詞之真實性及憑
    信性，況其所述內容，亦有卷附採證照片1 幀、證人當庭提
    出內側車道與第2 車道在雷達測速器所可鎖定之感應區域圖
    示2 張、經濟部標準檢驗局雷達測速儀檢定合格證書1 紙在
    卷可佐，證詞自得採信。依證人李榮鐘所述，並參酌卷附採
    證照片，足認於95年4 月30日20時8 分許，異議人甲○○所
    有車牌號碼5N-7329 號自用小客車行經臺北市市○○道與東
    寧路口時，確有「行車速限40公里，經測時速66公里，超速
    26 公 里滿20公里以上」之違規情事。
  (三)至異議人固以前詞置辯，查雷達測速照相儀器係利用雷射波
    發射碰觸車輛再反射接收後將其速度換算而來，本件雖因該
    測速器之相機係廣角鏡頭，致卷附採證照片中，除異議人所
    駕駛之車輛外，照片中尚有其他車輛，然判別違規車輛方式
    係將判斷表放在照片上，照片上之被測之超速車輛，會在行
    經判斷表斜線區域顯示，而本件經證人李榮鐘當庭將採證照
    片放在判斷表比對，異議人所有之車輛確位於判斷表區域（
    雷達感應區）內，堪認係異議人所有之車輛超速。又若當時
    行駛在異議人左側車道之另1 車輛有超速違規者，其經雷達
    測速器鎖定拍照後，該車輛在採證照片上之位置，顯與本件
    舉發異議人超速違規之採證照片上該車輛（即異議人左側車
    道之車輛）位置不同，此經比對卷附本件採證照片及證人提
    出內側車道在雷達測速器所可鎖定之感應區域圖示甚明。又
    本件測得異議人超速違規之雷達測速器係每年定期檢測1次
    ，除據證人李榮鐘證述明確外，並有經濟部標準檢驗局雷達
    測速儀檢定合格證書1 紙附卷可稽，自可確保其準確性，是
    異議人空言質疑警方採證設備其精密度、準確度及可靠度，
    顯不可採。
  (四)本件事證明確，異議人之違規行為堪以認定。
四、本件異議人確有在前揭時地駕駛汽車因有行車速度超過規定
    之最高時速之違規行為，已如前述，從而原處分機關依修正
    前道路交通管理處罰條例第40條第1 項規定，裁處異議人罰
    鍰1,800 元，固非無見，惟漏未依道路交通管理處罰條例第
    63條第1 項第1 款規定記違規點數1 點，尚有未合。本件異
    議人執詞提出異議，雖無理由，惟原處分既有上開可議之處
    ，自應由本院撤銷原處分，並依修正前道路交通管理處罰條
    例第40條第1 項規定諭知裁處罰鍰1,800 元，及依道路交通
    管理處罰條例第63條第1 項第1 款規定記違規點數1 點。
據上論斷，應依道路交通管理處罰條例第87條第2 項，道路交通
案件處理辦法第20條，裁定如主文。
中    華    民    國    95    年    9     月    29    日
                  交通法庭    法  官  鄭吉雄
以上正本證明與原本無異。
如不服本裁定，應於裁定送達後5 日內向本院提出抗告狀。
                              書記官  謝至菁
中    華    民    國    95    年    10    月    4     日


司法院資訊處製作；財團法人民間司法改革基金會備份。
